臺灣高雄地方法院民事判決　　　　　　100年度簡上字第408號
上　訴　人　蕭伯元
被　上訴人　康育綾
訴訟代理人　康高利
上列當事人間請求清償債務事件，上訴人對於民國100 年6 月10
日本院100 年度雄簡字第350 號第一審判決，提起上訴，本院於
民國100 年11月10日言詞辯論終結，判決如下：
    主  文
上訴駁回。
第二審訴訟費用由上訴人負擔。
    事實及理由
一、上訴人起訴主張：被上訴人為上訴人就讀私立道明中學之學
    姐，其自民國92年9 月起，多次以欠缺生活費及房租等事由
    向上訴人借款，宣稱待其有錢即會歸還，上訴人乃陸續以自
    動櫃員機將款項轉帳至被上訴人指定之帳戶內，迄95年5 月
    8 日止，合計轉帳新臺幣（下同）105,400 元（下稱系爭款
    項）予被上訴人。嗣經上訴人屢次催討借款，被上訴人均置
    之不理，爰依消費借貸法律關係，提起本件訴訟等語。並聲
    明：被上訴人應給付原告105,400 元，及自支付命令送達翌
    日起至清償日止，按年息5%計算之利息。
二、被上訴人則以：伊確實有收到上訴人主張之35筆款項共105,
    400 元，惟上訴人於4 年間轉帳予被上訴人多達35筆，若借
    款沒還怎可能會繼續借款，且本件並無借據，上訴人所匯系
    爭款項係屬贈與等語，資為抗辯。並聲明：上訴人之訴駁回
    。
三、原審審理結果，駁回上訴人之訴，上訴人不服原審判決提起
    上訴，並補充主張：借款當時被上訴人與上訴人分別在臺中
    、高雄就讀大學，不可能每次匯款均開立借據，且兩造非親
    屬或男女朋友，上訴人於斯時為學生，無獨立經濟來源，並
    無動機贈與被上訴人此鉅款，應由被上訴人具體說明上訴人
    贈與系爭款項之動機，復依上訴人提出之MSN 網路即時通之
    通話紀錄，被上訴人僅一再辯稱已還款，顯見兩造間確係借
    貸關係無誤。並聲明：(一)原判決廢棄；(二)被上訴人應給付上
    訴人105,400 元，及自支付命令送達翌日起至清償日止，按
    年息5%計算之利息。被上訴人援引原審之抗辯，並補充：伊
    感謝上訴人當初愛心贊助，但若係借款未還錢，怎可能借這
    麼多筆，借款應有借據並約定還款時間、日期，上訴人提出
    之網頁資料無證據能力等語，並聲明：上訴駁回。
四、兩造不爭執之事項：
    上訴人於92年9 月29日起至95年5 月8 日止，不定期自其所
    有前金郵局帳號00000000000000號帳戶轉帳至被上訴人之帳
    戶內，金額合計105,400 元。
五、依兩造前揭主張及陳述，本件爭點厥為：上訴人主張轉帳系
    爭款項予被上訴人係基於消費借貸關係，有無理由？茲敘述
    本院得心證之理由如下：
  (一)按當事人主張有利於己之事實者，就其事實有舉證之責任，
    民事訴訟法第277 條前段定有明文。民事訴訟如係由上訴人
    主張權利者，應先由上訴人負舉證之責，若上訴人先不能舉
    證，以證實自己主張之事實為真實，則被上訴人就其抗辯事
    實即令不能舉證，或其所舉證據尚有疵累，亦應駁回上訴人
    之請求；又請求履行債務之訴，除被告自認原告所主張債權
    發生原因之事實外，應先由原告就其主張此項事實，負舉證
    之責任，必須證明其為真實後，被告於其抗辯事實，始應負
    證明之責任，此為舉證責任分擔之原則，最高法院17年上字
    第917 號、43年台上字第377 號判例意旨可資參照。又按金
    錢交付之原因甚多，當事人主張有金錢借貸關係存在，除須
    證明有金錢之交付外，尚須就雙方借貸意思表示互相一致，
    負舉證之責。
  (二)查本件上訴人主張被上訴人向其借貸系爭款項一節，既為被
    上訴人否認，依前揭說明，上訴人就兩造間存在消費借貸關
    係之有利事實，自應負舉證責任，而非由被上訴人就抗辯贈
    與負舉證之責。本件經本院審理結果，上訴人於本院審理中
    均陳稱被上訴人向其借款係口頭約定，伊只有匯款紀錄，並
    未約定還款時間及利息等語（見本院簡上卷第25、36頁），
    依其提出之轉帳紀錄，僅能證明上訴人確有交付系爭款項予
    被上訴人之事實，而金錢給付之原因甚多，上訴人於92年9
    月至95年5 月間陸續轉帳35筆予被上訴人，期間長達近3 年
    ，此有轉帳明細資料、上訴人上開前金郵局帳戶存摺影本在
    卷可稽（見原審卷第2 至14頁），然上訴人始終未提出字據
    、電子郵件或簡訊等確認前述金錢之給付即為借款，且未能
    對兩造間確有合意成立消費借貸契約之情舉證以實其說，自
    不得單憑上訴人事後之片面主張，徒以前述轉帳交付金錢之
    事實，遽認系爭款項係基於消費借貸之法律關係而為給付。
  (三)上訴人另提出之MSN 網路即時通、Facebook等網頁資料，主
    張被上訴人於對話中一再辯稱已還款，顯見系爭款項係屬借
    款等語。被上訴人則以：被上訴人在第一次網頁中陳稱「我
    不認識你」，第二次網頁內容充滿恐嚇言語，均無證據能力
    等語，本院審酌該等網頁資料顯示之使用者照片係被上訴人
    ，業經被上訴人於原審審理時確認無誤（見原審卷第69頁）
    ，且其對該等網路帳號係被上訴人申請一節並不爭執（見本
    院簡上卷第24頁），應可認定該等網路帳號係被上訴人使用
    ，通話內容係與被上訴人之對話無訛。惟本院觀諸該等網頁
    聊天對話內容，交談對象為被上訴人及I-Han ku並非本件兩
    造之交談紀錄，而被上訴人雖曾表示「小姐你跟小胖的問題
    ，請自己去問他吧，我已經還他了」、「我是託朋友給他的
    」等語（見原審卷第71、72頁），催討債務者均未曾提及確
    切借款時間、金額等具體事項，致未能特定究係何筆借款，
    尚難判斷雙方爭執者即為系爭款項，況被上訴人於該次對談
    亦曾二次表示「我不認識你」、「我感覺被騷擾了」等語，
    則其以已償還之詞加以推託，希冀對方勿再打擾，尚難認定
    其即有自承欠款之真意，綜上所述，上訴人所舉證據尚有瑕
    疵，不足以證明其交付系爭款項係本於消費借貸之法律關係
    。至上訴人另陳稱：兩造非親屬或男女朋友，上訴人於斯時
    為學生，無獨立經濟來源，並無動機贈與被上訴人此鉅款等
    語，然觀之本件轉帳明細資料、上訴人上開前金郵局帳戶存
    摺影本（見原審卷第2 至14頁），匯款多為1,000 元至3,00
    0 元不等，金額非鉅，系爭款項係自92年9 月累積至95年5
    月間始達105,400 元，並非一次給付鉅額款項，況上訴人亦
    陳稱大學時有做網拍有一點收入等語在卷（見本院簡上卷第
    25頁），非全無收入之人，且上訴人交付系爭款項動機非本
    院所能得知，其提起本件訴訟，本應由其就金錢借貸關係存
    在之事實負舉證之責，而本件舉證不足，已如前述，是其此
    部分之主張尚難憑採。
六、綜上所述，上訴人依消費借貸之法律關係請求被上訴人給付
    105,400 元，及自支付命令送達翌日起即99年11月23日至清
    償日止按週年利率5%計算之利息，即屬無據。原審據此為上
    訴人敗訴之判決，認事用法俱無違誤，上訴意旨指摘原判決
    不當，求予廢棄改判，為無理由，應予駁回。
七、本件事證已臻明確，兩造其餘陳述及攻擊防禦方法核與判決
    結果不生影響，爰不逐一論述，附此敘明。
八、據上論結，本件上訴為無理由。依民事訴訟法第436 條之1
    第3項 、第449 條第1 項、第78條，判決如主文。
中    華    民    國    100   年    11    月    30    日
                  民事第六庭    審判長法  官  陳嘉惠
                                      法  官  李怡諄
                                      法  官  周佳佩
以上正本係照原本作成。
本判決不得上訴。
中    華    民    國    100   年    11    月    30    日
                                      書記官  史華齡